最高法院刑事裁定　　　　　　　　　　　　　　　　　九十一年度台抗字第六六號
　　抗 告 人　甲○○
右抗告人因貪污案件，不服台灣高等法院中華民國九十年十二月三十一日駁回其聲請
再審之裁定（九十年度聲再更(一)字第十九號），提起抗告，本院裁定如左：
    主  文
抗告駁回。
    理  由
本件原裁定以抗告人甲○○對於本院八十九年度台上字第六六七六號圖利罪（修正前
貪污治罪條例第六條第三款）一案確定判決聲請再審，其聲請意旨略稱：本件系爭Ａ
、Ｂ、Ｃ、Ｄ、Ｅ、Ｇ六棟應拆除建物，或已由拆遷戶自行將門窗拆除，或屬無牆壁
及門窗之棚架建物，依民國七十九年發布實施之「基隆市政府實施都市建設拆遷建築
物等補償辦法」第八條，基隆市政府八十九年十二月七日基府工管字第一０九三四
０號函，證人林朝穗於另案之供述，暨抗告人之會簽意見，系爭建物均已視為自動拆
除，原審認定事實有誤，爰提出新事實及新證據，依刑事訴訟法第四百二十條第一項
第六款聲請再審等語。惟按刑事訴訟法第四百二十條第一項第六款所謂確實之新證據
，固非以絕對不須經過調查程序為條件，但必須可認為確實足以動搖原確定判決而為
受判決人有利之判決者為限，倘受判決人因對有利之主張為原審所不採，事後提出證
明，以圖證實原審前所為有利之主張為真實，據以聲請再審，該項證據既非判決後所
發見，顯難據以聲請再審（本院五十年台抗字第一０四號判例參照）。查抗告人上開
聲請意旨，經原審審核結果，認基隆市政府上開函文僅在說明基隆市政府自動拆除獎
勵金之核發標準，並非就系爭建物是否業已拆除完畢，為具體之認定，依卷附面積詳
表（見八十一年偵字第三三五五號卷第九頁），系爭Ａ棟建物為加強磚造一、二樓建
築，有雨庇及鐵門，非單純之附屬棚架建物。又依基隆市政府八十一年四月九日八一
基府建用字第二三九０八號函暨共犯李雄茂及基隆市政府建設局公用課長蔡本傳之供
述，系爭建物因未自動拆除，經基隆市政府於八十一年四月十三日派員強制拆除Ｂ、
Ｄ、Ｅ、Ｇ棟，Ａ、Ｃ棟則由黃己開書立切結書於八十一年六月三十日前由基隆市政
府拆除，證人林朝穗所稱Ａ棟無門窗，Ｂ、Ｇ棟無牆壁、門窗，且無人、物在內，Ｃ
、Ｄ、Ｅ棟門窗業已拆除之供述，及抗告人與李雄茂二人於「勘查紀錄」及「建築改
良物拆除查驗證明書」所載系爭建物業已全部拆除，依照規定核發拆除證明，均與事
實不符。抗告人所提基隆市政府八十九年十二月七日（八九）基府工管字第一０九三
四０號函、證人林朝穗之上開供述，及所辯現場狀況已符合「視同自動拆遷」之情形
各節，均不足以為抗告人有利之認定，亦不足動搖原確定判決。另抗告人所提會簽意
見之新證據，經原審八十六年度上更(二)字第八五二號判決理由欄明，並據其陳明該
會簽意見係於原確定判決審理當時已存在，顯非確實之新證據，與本件認定之犯罪事
實無涉。至抗告人所提基隆市政府工務局九十年六月二十二日基府工管字第０五五
０五六號函文，因原辦理情形已無從查核，該函文依據抗告人自己陳述所為視同自動
拆遷必發給自動拆除獎勵金之判斷，未依原辦理情形審酌，亦與上開認定「系爭建物
因未自動拆除，經基隆市政府於八十一年四月十三日派員強制拆除Ｂ、Ｄ、Ｅ、Ｇ棟
，Ａ、Ｃ棟則由黃己開書立切結書於八十一年六月三十日前由基隆市政府拆除」之事
實不符，顯在迴護抗告人甚明，均不足以為抗告人有利之認定，亦不足動搖原確定判
決，自難認與發現確實新證據之要件相符，是抗告人再審之聲請為無理由，原審以裁
定駁回其聲請，經核於法尚無不合。抗告意旨謂其在原審訴訟中未曾主張「視為自動
拆除」，原裁定否認可以「直接推論是否構成視為自動排除之證據」屬新證據，與其
援引之最高法院五十年台抗字第一０四號判例牴觸，並將「是否可以視為自動拆除」
爭點，誤認為「實際上是否業已拆除完畢」，抗告人援引之上開函文，符合最高法院
七十五年台上字第七一五一號判例「判決成立以後之文書，其內容係根據另一證據做
成，而該另一證據係成立於事實審法院判決之前者，應認為有新證據之存在」文義，
可依法提出聲請再審，原裁定就上開函文未先就嶄新性及顯然性為程序審查，逕依原
確定判決所為錯誤之事實認定為實質審查，適用法律顯有違誤，原確定判決不知基隆
市政府採行認定之標準，致適用實施都市建設拆遷建築物等補償辦法違誤，抗告人所
提上開函文及林朝穗之供證，符合「嶄新性」及「顯然性」，實施都市建設拆遷建築
物等補償辦法及基隆市政府八十九年十二月七日基府工管字第一０九三四０號函之
規定及說明，證明抗告人執行拆除工作符合法令要求，無圖利可言，且已形成行政慣
例，法院審查時應尊重行政裁量標準及專業考量，基隆市政府八十九年十二月七日
基府工管字第一０九三四０號函文之認定，包括磚造與非磚造情形在內，系爭Ａ棟建
物不在公園綠地預定地範圍內，目前仍未拆除，且一面完全屬開放式，亳無牆壁，原
審之認定與事實不符，市府於八十一年四月十三日派員強行拆除Ｂ、Ｄ、Ｅ、Ｇ棟，
係為驅離第三人占用而非針對原拆遷戶，違建物雖經「視為拆除」之認定，實際上市
政府仍須進行拆除，抗告人經李雄茂臨時指派參與會核，無法及時找到查估清冊，原
承辦人亦無從知悉應拆除之建物範圍，依抗告人所為之會簽內容，可知其不知今日駕
駛補習班於拆除後是否得領取補償費，亦未明知基隆市政府拆除獎勵金之標準，又不
認識今日駕駛補習班之任何人，抗告人自無圖利他人之故意云云，仍執陳詞指摘原裁
定不當，難認有理由，應予駁回。
據上論結，應依刑事訴訟法第四百十二條，裁定如主文。
中      華      民      國    九十一    年      二      月      七      日
                              最高法院刑事第六庭
                                  審判長法官  謝  家  鶴
                                        法官  洪  文  章
                                        法官  花  滿  堂
                                        法官  陳  世  淙
                                        法官  洪  佳  濱
      右正本證明與原本無異
                                              書  記  官
中      華      民      國    九十一    年      三      月      四      日
